【裁判字號】    91,簡上,204
【裁判日期】    920423
【裁判案由】    妨害兵役
【裁判全文】
臺灣士林地方法院刑事判決                        九十一年度簡上字第二四號
    上  訴  人
    即  被  告  甲○○
右列上訴人因妨害兵役案件，不服本院九十年度士簡字第五二四號中華民國九十一年
十一月十五日第一審判決（聲請案號：九十一年度偵緝字第四六五號），提起上訴，
本院管轄之第二審合議庭判決如左：
    主  文
原判決撤銷。
甲○○意圖避免常備兵現役之徵集，應受徵集，無故逾入營期限五日，處有期徒刑貳
月，如易科罰金以參佰元折算壹日。緩刑參年。
    事  實
一、甲○○於民國八十八年八月已完成徵兵體檢，明知自己係役齡男子且體檢結果並
    非無庸服役，體檢完成後即將接受徵集入營服役，竟意圖避免常備兵現役之徵集
    ，離家出走不與家人聯絡，且未告知管區警員、役政機關其實際行止，致台北市
    政府士林區公所先後通知應於八十九年三月二十日、同年七月十七日報到入營，
    該徵集令於八十九年二月二十九日、同年七月一日由甲○○之母葉美梨收受後，
    甲○○無故逾入營期限五日未入營服役。
二、案經台北市政府報請台灣士林地方法院檢察署檢察官聲請簡易判決處刑。
    理  由
一、訊之被告甲○○雖坦承於八十八年八月完成徵兵體檢後，即離家出走，未與家人
    聯絡，且未將其行止告知管區警員、役政機關，致常備兵徵集令送達由伊母親簽
    收後無法轉告伊，伊未於前開期限入營服役等情不諱，惟辯稱：伊罹患遺傳性貧
    血，伊以為並無服常備兵之義務，且伊僅係居住處所遷移，未申報戶籍遷移，並
    無逃避兵役之意圖云云。惟查：
  （一）被告經徵兵體檢之結果為乙等體位，有卷附徵集令可參，訊之被告亦自承雖
        有遺傳性貧血，但並未申請免服兵役，也知道體檢後要徵集服役等語（見本
        院九十二年四月九日審判筆錄），足見被告於上訴狀中辯稱：因罹患遺傳性
        貧血，以為不用服役云云，要係卸責之詞，難以採信。
  （二）而前開通知被告應於八十九年三月二十日、同年七月十七日報到入營之徵集
        令，於八十九年二月二十九日、同年七月一日由甲○○之母葉美梨收受，此
        有卷附徵集令可證，並經證人葉美梨於偵查中到庭證述甚明。按依當時之徵
        兵規則第四十九條規定，徵集令應於入營十日前送達役男本人或其戶長或直
        系尊親屬或配偶或委託之徵兵處理通報人。是前開徵集令雖未送達役男本人
        ，而係送達其直系血親尊親屬即被告之母葉美梨，即已屬合法送達。又，被
        告既已接受徵兵體檢，自知其體檢結果並非無庸服役，且知體檢完成後即將
        徵集服役，竟仍離家出走，不與家人聯絡，且未將行止通報管區警員或役政
        機關，顯有避免常備兵徵集之意圖。被告辯稱無逃避兵役之意圖云云，尚非
        可採。
  （三）此外，復有役男交接名冊影本、常備兵未報到名冊影本各二份在卷可稽。
  事證明確，被告犯行洵堪認定，應予依法論科。
二、按被告行為後妨害兵役治罪條例業於九十一年六月二十六日全文修正，並經總統
    公布施行，比較新舊法之結果，以新法規定有利於被告，應適用現行妨害兵役治
    罪條例第四條第五款之規定。原審予以論罪科刑固非無見，惟按（一）被告之常
    備兵徵集令業經其直系尊親屬收受，已屬合法送達，並非仍在徵兵處理階段而有
    妨害兵役之行為，尚難論以同條例第三條第五款之罪（最高法院八十一年度台上
    字第一三八三號判決參照），原判決及檢察官認為被告另犯同條例第三條第五款
    之罪，並認為與前開同條例第四條第五款之罪有牽連關係云云，容有誤會。（二
    ）又，被告先後二次未往應徵入營，均係一個逃避兵役行為之延續，仍屬一個犯
    罪行為（最高法院五十年度台上字第九一一號判決參照），原判決及檢察官認應
    論以連續犯，亦有誤解。被告上訴意旨否認犯罪，雖非有理，惟原判決既有前開
    可議之處，爰由本院予以撤銷改判。茲審酌被告犯罪之動機、手段、犯後態度等
    及其他一切情狀，量處如主文所示之刑。又，被告行為時妨害兵役治罪條例第四
    條第五款之罪，雖屬於不得易科罰金之罪，惟被告行為後刑法第四十一條業於九
    十年一月十日修正為「犯最重本刑為五年以下有期徒刑以下之罪，而受六個月以
    下有期徒刑或拘役之宣告，因身體、教育、職業、家庭之關係或其他正當事由，
    執行顯有困難者，得以一元以上三元以下折算一日，易科罰金。但確定因不執行
    所宣告之刑，難收矯正之效，或難以維持法秩序者，不在此限。併合處罰之數罪
    ，均有前項情形，其應執行之刑逾六月者，亦同」，並於同年一月十二日施行，
    比較新舊法之結果，以修正後刑法第四十一條第一項規定對被告較為有利，爰依
    修正後刑法第四十一條第一項規定諭知易科罰金折算標準，附此敘明。
三、末查被告並未曾受有期徒刑以上刑之宣告，有台灣高等法院被告全國前案紀錄表
    在卷可稽，經此起訴審判、論罪科刑之教訓，當能心生警惕，應無再犯之虞，本
    院認所宣告之刑以暫不執行為適當，併諭知緩刑三年，以啟自新，用勵來茲。
據上論斷，應依刑事訴訟法第四百五十五條之一第一項、第三項、第三百六十四條、
第三百六十九條第一項前段、第二百九十九條第一項前段，妨害兵役治罪條例第四條
第五款，刑法第二條第一項前段、第十一條前段、第四十一條第一項、第七十四條第
一款，罰金罰鍰提高標準條例第二條判決如主文。
本案經檢察官劉異海到庭執行職務
中      華      民      國      九十二      年    四    月    二十三    日
                                    臺灣士林地方法院刑事第四庭
                                              審判長法  官  謝  靜  恒
                                                    法  官  王  俊  雄
                                                    法  官  洪  慕  芳
右正本證明與原本無異。
本判決不得上訴。
                                                    書記官  趙  彩  彤
中      華      民      國      九十二      年    四    月    二十五    日
附錄本判決論罪科刑依據之法條：
妨害兵役治罪條例第四條第五款：
  意圖避免預備軍官、預備士官或常備兵、補充兵現役之徵集，而有下列行為之一者
  ，處五年以下有期徒刑：
  五、應受徵集，無故逾入營期限五日者。


司法院資訊處製作；財團法人民間司法改革基金會備份。
